臺灣臺北地方法院刑事判決　　　　　　　　　　　　　九十年度易字第一七八六號
　　公　訴　人　臺灣臺北地方法院檢察署檢察官
　　被　　　告　丙○○
右列被告因侵占案件，經檢察官提起公訴（九十年度偵字第二六四三號），本院判決
如左：
    主  文
丙○○無罪。
    理  由
一、本件公訴意旨略以：被告丙○○係設於台北市○○區○○路一六一號二十四樓（
    起訴書誤載為四樓）新程式企業管理顧問有限公司（以下簡稱新程式公司）之營
    業員，黃告訴人愛蓮於民國八十五年間透過被告丙○○之介紹購買該公司所代銷
    之美國ＳＵＰＥＲＣＯＭ  ＩＮＣ股票四萬二千股，價值約新台幣（下同）四百
    六十六萬七千五百四十四元，八十六年十二月間告訴人戊○○將前開美國ＳＵＰ
    ＥＲＣＯＭ  ＩＮＣ股票四萬二千股交付被告丙○○，委託被告丙○○將股票拿
    到美國公司回贖，被告丙○○竟意圖為自己不法之所有，以變易持有為所有之意
    思予以侵占入己。因認被告丙○○上開行為涉有刑法第三百三十五條第一項之侵
    占罪嫌。
二、按犯罪事實應依證據認定之，無證據不得推定其犯罪事實。又不能證明被告犯罪
    者，應諭知無罪之判決，刑事訴訟法第一百五十四條、第三百零一條第一項分別
    定有明文。又被害人所述被害情形如無瑕疵可指，而就其他方面調查又與事實相
    符，其供述始足據為判決之基礎；且告訴人之告訴，係以使被告受刑事訴追為目
    的，是其陳述是否與事實相符，仍應調查其他證據以資審認（最高法院三十二年
    上字第六五七號、五十二年台上字第一三００號判例參照）。又事實之認定，應
    憑證據，如未能發現相當證據，或證據不足以證明，自不能以推測或擬制之方法
    ，為裁判基礎（最高法院四十年台上字第八六號判例參照）。另認定犯罪事實所
    憑之證據，雖不以直接證據為限，間接證據亦包括在內；然而無論直接或間接證
    據，其為訴訟上之證明，須於通常一般之人不致有所懷疑，而得確信其為真實之
    程度者，始得據為有罪之認定，倘其證明尚未達到此一程度，而有合理之懷疑存
    在時，即無從為有罪之認定，亦有最高法院七十六年台上字第四九八六號判例可
    資參照。次按，刑法上之侵占罪，須持有人變易其原來之持有意思而為不法所有
    之意思，始能成立，如僅將持有物延不交還或有其他原因致一時未能交還，既缺
    乏主觀要件，即難遽以該罪相繩，最高法院六十八年台上字第三一四六號著有判
    例可資參照。
三、公訴意旨認被告丙○○涉有刑法第三百三十五條第一項之侵占犯行，無非係以：
    右揭犯罪事實，業據告訴人戊○○指訴歷歷，復經證人甲○○證述在卷為其主要
    論據。訊據被告丙○○固不否認有於右揭時、地自告訴人戊○○處取得上開股票
    之事實，然堅詞否認有公訴意旨所指之侵占犯行，辯稱：其業已將上開股票交付
    新程式公司辦理回贖手續等語。
四、經查：
  （一）被告丙○○於八十六年十一月間自告訴人戊○○處取得上開股票之事實，業
        經被告丙○○供明在卷，核與告訴人戊○○所指訴之情節相符，並有其於八
        十六年十二月一日所立具之委託保管書及於八十八年一月十日以丁○○之名
        義所立具之委託保管書各一紙在卷可稽。又被告丙○○所稱將上開股票交付
        新程式公司辦理回贖手續乙節，業經證人即新程式公司總經理乙○○於本院
        九十一年三月二十七日調查中證稱：「‧‧‧另外ＳＵＰＥＲＣＯＭ股票我
        也有作清查，當時戊○○購買了四萬股，後來ＳＵＰＥＲＣＯＭ有配股，變
        成四萬二千股，戊○○有辦理申請退款，我在文件上有看到美國公司有將支
        票寄給公司，要我們公司轉交給戊○○，‧‧‧‧」、「（問：根據何資料
        認定ＳＵＰＥＲＣＯＭ公司有寄支票給戊○○？）我們有登載當時辦理退股
        的金額及資料，但是今日我沒有帶來，我記得戊○○好像是十二萬七千多美
        金，大概是四萬股，股息二千股。」等語在卷；雖證人乙○○迄於本院九十
        一年八月十五日審理時均未能提出相關之文件資料，然其與本案被告丙○○
        及告訴人戊○○均無親屬關係，亦無怨隙，當無甘冒刑責追訴之風險而為虛
        偽證詞之理，是在無其他積極事證可證明其所為上開證詞有何不實之處，即
        不得任意捨棄其所為前開證詞而不採。
  （二）又新程式公司業於八十七年年底結束營業乙情，亦經證人即新程式公司董事
        長甲○○於本院九十一年二月二十七日調查中證述在卷，而本件犯罪時間係
        於八十六年十二月間，迄今已有數年之久，是相關資料有所滅失，亦難認有
        何悖於常情之情事；另新程式公司曾於八十六年九月十八日因經營上開股票
        買賣業務而為警查獲並扣得相關業務文件，此有本院八十七年度易字第一九
        ０四號判決書一份附卷可稽，而依該案之判決書所檢附之查扣物清冊一覽表
        所載，其中列有告訴人戊○○之切結聲明書一份，雖該聲明書所載內容因前
        開案件所查扣物品業經檢察官依職權加以廢棄（此有台灣台北地方法院檢察
        署九十年度執他字第四０七五號案件進行單影本一紙在卷可參）而無從得悉
        ，亦難據為不利被告丙○○之認定；徵諸告訴人戊○○於本院九十一年二月
        二十七日調查中證稱：「（問：是否認識丙○○？）認識，我們是八十六年
        買股票認識的。」、「（問：是否去新程式買股票認識？）我看報紙打電話
        去公司，被告是公司人員他主動來找我。」等語，而告訴人戊○○本係為出
        售系爭股票而將股票交付被告丙○○，足見被告丙○○上開所辯，應非虛言
        。
  （三）又告訴人戊○○迄今均未能具體指明被告丙○○確有將上開股票據為己用之
        情事，自難僅以被告丙○○迄今尚未交還上開股票之事實逕認其有何易持有
        為所有之行為。至告訴人戊○○雖稱係因被告丙○○要去美國始將股票委託
        出賣云云，然為被告丙○○否認在卷，況告訴人戊○○所言倘係屬實，被告
        丙○○將上開股票交付公司辦理回贖事宜，核屬其就受託事務所為之處理方
        法，縱其處理方法有所不當，亦難逕認被告丙○○就系爭股票有何不法所有
        之意圖。
    綜上所述，被告丙○○就其受託保管之系爭股票，既無不法所有之意圖，亦無易
    持有為所有之行為，縱事後上開股票未能如數返還，亦僅屬事後債務不履行之民
    事問題，應另循民事訴訟程序救濟，尚難僅以告訴人戊○○片面之指訴遽以侵占
    罪名相繩，是被告丙○○所涉之上開侵占犯行，尚屬無從證明。此外，復查無其
    他積極證據足資證明被告丙○○有何侵占之犯行，依照前開之說明，自應為被告
    無罪之諭知。
五、至被告丙○○以其兄丁○○之名義立具委託保管書行為，是否涉有偽造文書罪嫌
    ，宜由檢察官另行偵辦，附此敘明。
據上論斷，應依刑事訴訟法第三百零一條第一項前段，判決如主文。
本案經檢察官張安箴到庭執行職務。
中      華      民      國      九十一      年     九    月   二十      日
                                      臺灣臺北地方法院刑事第九庭
                                          法  官    黃雅君
如不服本判決，應於判決送達後十日內，向本院提出上訴狀。
右正本證明與原本無異。
                                          書記官    梁淑時
中      華      民      國      九十一      年     九    月   二十三    日
